【裁判字號】    90,易,1829
【裁判日期】    900629
【裁判案由】    贓物等
【裁判全文】
臺灣板橋地方法院刑事判決                          九十年度易字第一八二九號
    公  訴  人  臺灣板橋地方法院檢察署檢察官
    被      告  甲○○
    選任辯護人  徐揆智律師
                陳怡如律師
右列被告因贓物等案件，經檢察官提起公訴（九十年度偵字第二九六六號），本院判
決如左：
    主  文
甲○○共同意圖為自己不法之所有，以詐術使人將本人之物交付，累犯，處有期徒刑
陸月，如易科罰金，以佰元折算壹日。偽造「丙○○」國民身分證上之「甲○○照
片」壹張、甲○○在留存於「明隆當舖」之偽造「丙○○」身分證影本左方所按捺指
印文壹枚，均沒收。
    事  實
一、甲○○曾於民國八十七年間因犯公共危險罪，於八十七年十二月八日經臺灣桃園
    地方法院以八十七年度訴字第一二三八號判處有期徒刑三月，八十八年一月十八
    日確定，嗣於八十八年五月七日易科罰金執行完畢，猶不知悔改，甲○○因積欠
    真實姓名不詳年約四十歲自稱「劉彥山」之成年人新台幣（下同）二萬元之債務
    ，為償還該項債務，明知「劉彥山」所持有牌照六Ａ－三Ｏ八七號自小客車係來
    路不明之贓物（按牌照六Ａ－三Ｏ八七號自小客車係丙○○所有，於八十九年十
    月三日八時三十分許，在台北市○○區○○路二十六巷五號停車場遭竊），竟基
    於收受贓物之犯意，及與「劉彥山」共同基於行使變造國民身分證及意圖為自己
    不法所有之犯意聯絡，甲○○先於八十九年十月三日前三天傍晚，在台北縣土城
    市○○路與明德路口，交付其本人之照片二張與「劉彥山」，由「劉彥山」在不
    詳時間、地點用其中一張照片，黏貼於其以不詳方式所偽造之丙○○國民身分證
    一枚上，嗣於八十九年十月三日上午十時許，「劉彥山」駕駛前開牌照六Ａ－三
    Ｏ八七號贓車，約甲○○在台北縣土城市○○路與明德路口見面，當場交付甲○○不知是否真偽、而係由「劉彥山」偽造上開貼有甲○○照片偽造之丙○○國民
    身分證一枚、牌照六Ａ－三Ｏ八七號自小客車行車執照一枚予甲○○，「劉彥山
    」並駕駛該車搭載甲○○，於同日十二時許，前往台北縣永和市○○路六十五之
    一號由乙○○開設之「明隆當舖」對面馬路，「劉彥山」將該贓車交予甲○○收
    受後下車，由甲○○一人駕駛該車至「明隆當舖」典當，出示前開偽造之「丙○○」身分證、行車執照各一枚，並在留存予「明隆當舖」之偽造「丙○○」身分
    證影本左方按捺指印紋一枚，表示其為丙○○本人，欲典當該牌照六Ａ－三Ｏ八
    七號自小客車，而行使之，使乙○○誤認係丙○○典當，陷於錯誤，而交付四十
    五萬元予甲○○，均足生損害於丙○○、乙○○及內政部對國民身分管理之正確
    性。甲○○取得該款後，旋交予「劉彥山」，除抵銷其所積欠之前開二萬元債務
    外，「劉彥山」另分給甲○○二萬元作為報酬。嗣因乙○○發現該車係他人失竊
    之贓車，於八十九年十月四日向台北縣永和分局報案，經警將該枚指紋送請內政
    部刑事警察局鑑定結果，認係甲○○之左拇指指紋，而循線查知上情。
二、案經台北縣警察局永和分局報請臺灣板橋地方法院檢察署檢察官偵查起訴。
    理  由
一、右揭事實，業據被告於本院審理中坦承不諱，核與被害人丙○○於警訊中、被害
    人乙○○於警訊及本院調查時指訴被害之情節相符，並有被害人丙○○於警訊中
    所提出其並未遭竊之本人身分證、牌照六Ａ－三Ｏ八七號自小客車行車執照各一
    枚（影本見偵查卷第十三頁）、台北市政府警察局車輛失竊車牌遺失證明單影本
    一紙，及被害人乙○○所提出被告甲○○典當該車時所留存之偽造「丙○○」身
    分證（左方有被告甲○○按捺之指印紋一枚）、行車執照影本各一份（見偵查卷
    第九頁）在卷足憑。且上開指紋一枚，經警送請內政部刑事警察局鑑定結果，確
    認係被告甲○○之左拇指指紋無誤，有該局八十九年十月二十一日（八九）刑紋
    鑑字第一六一六０三號鑑驗書一份在卷可參。
二、再者，經本院對比前述被害人丙○○、乙○○分別提出之上述證件，足見被害人
    丙○○之牌照六Ａ－三Ｏ八七號自小客車一輛，雖八十九年十月三日八時三十分
    許，在台北市○○區○○路二十六巷五號停車場遭竊，惟被害人丙○○本人身分
    證、牌照六Ａ－三Ｏ八七號自小客車行車執照，並未一同遭竊，且足證被告甲○○典當該車時所提出之「丙○○」身分證及牌照六Ａ－三Ｏ八七號自小客車行車
    執照各一枚，應係偽造而非變造無訛。從而，公訴人認被告甲○○典當上開車輛
    時所持用黏貼有被告照片之「丙○○」身分證一枚係變造，且與牌照六Ａ－三Ｏ
    八七號自小客車行車執照一枚，均係被害人丙○○遺失或被盜之物各節，應屬誤
    會。本件事證明確，被告之犯行，均堪認定，應依法論科。
三、核被告甲○○之所為，係犯刑法第三百四十九條第一項之收受贓物罪及同法第二
    百十六條、第二百十二條之行使變造特種文書罪，及同法第二百十七條之偽造署
    押罪，及同法第三百三十九條第一項之詐欺取財罪。被告與「劉彥山」間，就上
    開四罪，互有犯意聯絡及行為分擔，皆為共同正犯。又「劉彥山」所持有之「丙○○」身分證、牌照六Ａ－三Ｏ八七號自小客車行車執照雖均係偽造，業見前述
    理由欄一，惟被告甲○○並不知該等證件之真偽，亦不知「劉彥山」究係如何而
    來，而僅明知所交付之照片換貼於前開「丙○○」身分證上，主觀上僅有行使變
    造國民身分證之認識等情，不惟被告甲○○堅稱在卷，且參酌證人乙○○查閱該
    身分證、行車執照後並同意接受被告甲○○之典當等情，足見該等證件外觀上與
    一般身分證、行車執照相比，並無異狀；準此以觀，被告甲○○顯係基於行使變
    造國民身分證之犯意，交付其照片予「劉彥山」換貼，被告甲○○主觀上所認識
    之犯罪事實既與客觀所實現之犯罪事實（行使偽造國民身分證〔其上另有偽造『
    內政部印』之公印文〕）有異，其所知輕於所犯，依構成要件錯誤之法理，應從
    其所知行使變造國民身分證罪論擬，特此敘明。其變造丙○○身分證變造特種文
    書之低度行為，應為行使該變造特種文書之高度行為所吸收，不另論罪。被告所
    犯上開所示收受贓物罪、行使變造特種文書罪、偽造署押罪及詐欺取財罪等犯行
    之目的，係在於冒用他人名義典當車輛而詐取財物，是其所犯收受贓物罪、行使
    變造特種文書罪、偽造署押罪及詐欺取財罪四罪間，有方法、結果之牽連關係，
    應從一重之詐欺取財罪處斷；又公訴人雖未就被告在留存予「明隆當舖」之偽造
    「丙○○」身分證影本左方按捺偽造指印紋（署押）一枚犯行部分起訴，惟此部
    分犯行與起訴之行使變造特種文書罪及詐欺取財罪部分，有牽連犯之裁判上一罪
    關係，為起訴效力所及，依審判不可分之原則，本院自應併予審理。被告有如事
    實欄所載之論罪科刑執行情形，有台灣高等法院檢察署刑案紀錄簡覆表及台灣高
    等法院被告全國前案紀錄表在卷可憑，其於有期徒刑執行完畢後五年內，再犯有
    期徒刑以上之上開各罪，為累犯，依法加重其刑。爰審酌被告犯罪之動機、目的
    、手段、犯罪所得財物之金額、及於本院審理中坦承犯行之態度等一切情狀，量
    處如主文所示之刑。又被告行為後原刑法第四十一條之規定：「犯最重本刑為三
    年以下有期徒刑之刑之罪，而受六月以下有期徒刑或拘役之宣告，因身體、教育
    、職業或家庭之關係，執行顯有困難者，得以一元以上三元以下折算一日，易科
    罰金。」，已於九十年一月四日經修正為刑法第四十一條第一項，該條之規定為
    ：「犯最重本刑為五年以下有期徒刑之刑之罪，而受六月以下有期徒刑或拘役之
    宣告，因身體、教育、職業或家庭之關係或其他正當事由，執行顯有困難者，得
    以一元以上三元以下折算一日，易科罰金。但確因不執行所宣告之刑，難收矯正
    之效，或難以維持法秩序者，不在此限。」，並於同年月十日經總統公布施行，
    經新舊法比較結果，以新法有利於被告，依刑法第二條第一項前段之規定，應適
    用有利於被告之新法，即裁判時之刑法第四十一條第一項之規定，並諭知易科罰
    金之折算標準。
四、「劉彥山」偽造之「丙○○」國民身分證一張，雖被告於詐得款項後，已交予「
    劉彥山」，並無證據足證業已滅失，且其上「甲○○照片」一張，係被告所有供
    犯前揭變造特種文書罪所用之物，業據被告供明在卷，應依刑法第三十八條第一
    項第二款之規定宣告沒收。至未扣案、被告在留存於「明隆當舖」之偽造「丙○○」身分證影本左方按捺偽造指紋一枚，係被告偽造之署押，不問屬於被告與否
    ，應依刑法第二百十九條規定宣告沒收。
五、公訴意旨另以：被告甲○○明知年籍不詳之人「劉彥山」所持有丙○○之身分證
    及車牌號碼六Ａ─三Ｏ八七號車之行車執照各一枚，係丙○○遺失或被盜之物，
    先於八十九年十月間，在不詳地點，將其照片交付「劉彥山」，由「劉彥山」換
    貼在上開身分證上，變造丙○○之身分證，再於十月三日，在台北縣土城市○○
    路與金城路口，向「劉彥山」收受上開身分證及行車執照，因認被告另犯刑法第
    三百四十九條第一項之收受贓物罪云云。按刑法第三百四十九條第一項之收受贓
    物罪之成立，係以行為人所收受之物，屬他人侵害財產法益所得原物之本體或因
    該贓物變得之財物為限。經查，上開國民身分證、行車執照，被害人丙○○並未
    遺失或被盜，及被告所收受之該等證件，均係「劉彥山」所偽造等情，業見前述
    理由欄一、二、三，揆諸前揭說明，足見該國民身分證、行車執照並非贓物甚明
    ，公訴人認該國民身分證、行車執照屬贓物，尚屬無據。被告此部分收受贓物之
    犯行應屬不能證明。惟公訴意旨認被告此部分犯嫌，與前開所犯刑法第三百四十
    九條第一項之收受贓物罪（指同時收受之車牌號碼六Ａ─三Ｏ八七號贓車）及同
    法第二百十六條、第二百十二條之行使變造特種文書罪、同法第二百十七條之偽
    造署押罪、同法第三百三十九條第一項之詐欺取財罪論罪科刑部分，有單純一罪
    及牽連犯裁判上一罪關係，爰不另為無罪之諭知，並此敘明。
據上論斷，應依刑事訴訟法第二百九十九條第一項前段，刑法第二條第一項前段、第
二十八條、第二百十六條、第二百十二條、第三百四十九條第一項、第二百十七條、
第三百三十九條第一項、第五十五條，第四十七條、第四十一條第一項、第二百十九
條、第三十八條第一項第二款，罰金罰鍰提高標準條例第一條前段、第二條，判決如
主文。
本案經檢察官毛有增到庭執行職務。
中      華      民      國       九十       年     六     月   二十九   日
                                      臺灣板橋地方法院刑事第四庭
                                          法  官  劉  大  衛
右正本證明與原本無異
如不服本判決應於送達後十日內向本院提出上訴狀
                                          書記官  蕭  興  南
中      華      民      國       九十       年     七     月     三     日
附錄本案論罪科刑法條全文：
刑法第二百十六條：
行使第二百十條至第二百十五條之文書者，依偽造、變造文書或登載不實事項或使登
載不實事項之規定處斷。
刑法第二百十二條
偽造、變造護照、旅券、免許證、特許證及關於品行、能力服務或其他相類之證書、
介紹書，足以生損害於公眾或他人者，處一年以下有期徒刑、拘役或三百元以下罰金
。
刑法第二百十七條
偽造印章、印文或署押，足以生損害於公眾或他人者，處三年以下有期徒刑。
盜用印章、印文或署押，足以生損害於公眾或他人者，亦同。
刑法第三百三十九條
意圖為自己或第三人不法之所有，以詐術使人將本人或第三人之物交付者，處五年以
下有期徒刑、拘役或科或併科一千元以下罰金。
以前項方法得財產上不法之利益或使第三人得之者，亦同。
前二項之未遂犯罰之。
刑法第三百四十九條
收受贓物者，處三年以下有期徒刑、拘役或五百元以下罰金。
搬運、寄藏、故買贓物或為牙保者，處五年以下有期徒刑、拘役或科或併科一千元以
下罰金。
因贓物變得之財物，以贓物論。


司法院資訊處製作；財團法人民間司法改革基金會備份。
